【裁判字號】    98,上易,266
【裁判日期】    980803
【裁判案由】    詐欺
【裁判全文】
臺灣高等法院高雄分院刑事判決         98年度上易字第266號
上  訴  人
即  被  告  丙○○
上列上訴人因詐欺案件，不服臺灣高雄地方法院97年度易字第11
54號中華民國98年2 月14日第一審判決（起訴案號：臺灣高雄地
方法院檢察署92年度偵字第14491 號），提起上訴，本院判決如
下：
    主  文
上訴駁回。
    事  實
一、丙○○曾於民國88年間因竊盜、妨害自由案件，經臺灣高雄
    地方法院及本院分別判處有期徒刑4 月、6 月確定，嗣經定
    其應執行刑為有期徒刑9 月，已於91年3 月8 日易科罰金執
    行完畢。不知悔改，明知已無力給付任何貨款，竟基於意圖
    為自己不法所有之概括犯意，利用以高價買入、隨即低價賣
    出而換取現金之方式，連續於91年7 月27日至91年8 月5 日
    以翔國企業有限公司（下稱翔國公司）名義向生產礦泉水之
    飛梭商行（係乙○○獨資經營，起訴書誤為飛梭礦泉水有限
    公司）佯稱以大罐礦泉水（下稱大水）每箱新臺幣（下同）
    45元、小罐礦泉水（下稱小水）每箱55元、杯水每箱34元之
    代價，多次密集且大量購買如附表所示數量合計大水2,120
    箱、小水7,685 箱、杯水400 箱，價值合計504,150 元之礦
    泉水，致飛梭商行負責人乙○○陷於錯誤，囑其妻甲○○○
    在高雄縣大寮鄉○○村○○路182 號倉庫內如數交付。丙○○詐騙得逞後，為圖掩飾，假意結算貨款，復簽發交付付款
    人臺東區中小企業銀行，日期91年8 月9 日、91年9 月10日
    、91年9 月15日，面額200,150 元、150,000 元、154,000
    元之支票3 紙，以為搪塞；另指示不知情之翔國公司職員楊
    金成、張德輝至高雄縣鳥松鄉○○路之什全商行，將詐騙所
    得之礦泉水以大水每箱35元、小水每箱40元之低價出售給亦
    不知情之戊○○，用以換取現金。嗣乙○○屆期提示支票，
    均不獲付款，經追索而發現丙○○早已不知去向，就附表所
    示礦泉水之貨款504,150 元全部未付，始知受騙。
二、案經飛梭商行負責人乙○○訴由臺灣高雄地方法院檢察署檢
    察官偵查起訴。
    理  由
一、被告以外之人於審判外之言詞或書面陳述，除法律有規定者
    外，不得作為證據；被告以外之人於審判外之陳述，雖不符
    前4 條之規定，而經當事人於審判程序同意作為證據，法院
    審酌該言詞陳述或書面陳述作成時之情況，認為適當者，亦
    得為證據；刑事訴訟法第159 條第1 項、第159 條之5 第1
    項定有明文。本判決認定事實所引用之證據資料，除原已符
    合刑事訴訟法第159 條之1 至第159 條之4 ，及法律另有規
    定等傳聞法則例外規定得作為證據以外；其餘並非公務員違
    背法定程序所取得，檢察官、上訴人即被告丙○○（下稱被
    告）於本院均同意作為認定事實之證據，且審酌各該證人或
    書面陳述作成時之情況，並無違法不當或證明力明顯過低之
    瑕疵，認為以之作為證據為適當，均得作為證據。
二、訊據被告雖坦認以翔國公司名義連續多次向飛梭商行訂購如
    附表所示之礦泉水，所簽發交付面額共504,150 元之支票均
    未兌付等情，惟否認有詐欺取財之犯行，辯稱：以前交易均
    有付款，後因資金週轉不靈跳票，並非詐騙云云。經查：
  (一)被告係以多次密集且大量買入方式進行交易，業經飛梭商行
    負責人乙○○指證：「91年7 月27日至91年8 月5 日大量進
    貨，大水2,120 箱每箱45元、小水7,217 箱（實際買入數量
    應為7,685 箱）每箱55元、杯水400 箱每箱34元」（警卷第
    3 頁），及負責出貨交付之甲○○○指證：「被告自91年3
    月開始與飛梭商行交易，並於91年7 月27日至91年8 月5 日
    間親自訂貨，飛梭商行由我負責出貨，因倉庫內有庫存，均
    在訂貨當日出貨，由被告前來取貨，大水、小水及杯水之出
    貨價每箱分別為45、55、34元，被告取貨後，經核算並開立
    3 張支票用以付款，但屆期均跳票，所欠貨款全未清償」（
    原審易字卷第41至44、45、54、58頁），復有估價單16紙、
    支票及退票理由單各3 紙可稽（警卷第5 至7 頁），甚為明
    確。至於乙○○所稱購買小水數量為7,217 箱，雖與估價單
    16紙合計出貨7,685 箱不符，惟實際負責出貨之人為甲○○○，應以其在估價單所記載之數量較為正確，應併敘明。
  (二)被告簽發交付之支票，係因存款不足及拒絕往來而退票，依
    發票日期91年8 月9 日、91年9 月10日、91年9 月15日而論
    ，縱偶有資金調度困難，造成91年8 月9 日之支票存款不足
    ，仍可補足票款使之兌付，被告於此情況下，理應預作其後
    91年9 月10日、91年9 月15日支票兌付之準備，更可與飛梭
    商行進行協商，而以其他方式付款。惟被告非但避不見面，
    甚至行方不明，參以被告係91年3 月即開始與飛梭商行交易
    ，在91年7 月26日以前，僅有少量訂購，並以現金付款，為
    其所坦承（審易緝卷第42頁），依甲○○○所稱：「此期間
    之交易，每月進貨金額僅約60,000至70,000元，其後即本案
    之504,150 元貨款，係集中在91年7 月27日至91年8 月5 日
    」（原審易字卷第43、44頁），被告之前係屬常態進貨，其
    變更原來之交易慣性，突然密集而大量訂購而達數倍，已有
    異常。且依甲○○○所稱：「礦泉水銷售數量，淡季比旺季
    僅少約三分之一，不會差別到倍數」，及飲料銷售大盤商戊○○所稱：「礦泉水銷售雖有淡旺季之分，夏天銷售量較好
    、冬天較差，但差距不到倍數」（原審易字卷第55至57頁）
    ，故縱有銷售淡旺季之差別，被告亦無可能在無客源增加之
    情況，即大肆擴張而之理？被告復無法舉出其有正常交易之
    合理情況，應是訂貨之初即有意詐取貨物加以變換現金。
  (三)被告取得附表所示礦泉水後，即低於進貨價而出售給戊○○
    ，業據戊○○明確證稱：「在高雄縣鳥松鄉○○路經營什全
    商行從事飲料銷售，被告或其公司人員曾主動推銷礦泉水，
    91年7 月24日至91年8 月5 日曾以大水每箱35元、小水每箱
    40元向被告購入礦泉水」（偵查卷第25、26頁；原審易字卷
    第54、57頁）。且由甲○○○所稱：「被告跳票後，聽業界
    流言表示被告所賣礦泉水售價甚低，復聽下游廠商表示戊○○出貨之飛梭商行所生產之礦泉水售價很低，向戊○○求證
    ，戊○○不願透漏被告出貨價錢，經出示被告購貨之每箱單
    價，戊○○始稱被告出貨價錢低於其進貨價錢」；及戊○○
    所稱：「甲○○○確曾向我查訪，並詢問向被告進貨之每箱
    單價」（原審易字卷第45頁），互核結果，甲○○○確有向
    戊○○查訪以瞭解其向被告進貨之價格。再由戊○○所稱：
    「向被告進礦泉水後，91年8 月5 日被告公司員工張德輝與
    丁○○前來收款，由張德輝收取4,000 元，張德輝、丁○○
    並於字條上簽名，以便作為日後結算扣除之憑證」（偵查卷
    第25頁、原審易字卷第50、51頁），復有內容記載：「自91
    年7 月24日進貨至91年8 月5 日止。91年8 月5 日拿、預收
    40,000，張德輝、丁○○」之便條紙可憑，而丁○○即翔國
    公司送貨司機亦稱：「字條上丁○○之簽名為我所親簽，該
    次確與張德輝前往向戊○○收取40,000元貨款」（原審易字
    卷第51頁），被告亦坦承丁○○為其員工、張德輝為其胞弟
    ，有時會幫忙送貨（原審易字卷第37、57頁），綜上堪認戊○○確有低價向被告購入礦泉水，被告所辯不認識戊○○，
    不清楚為何戊○○買入價格如此低廉云云，應無可採。至於
    丁○○雖稱：「曾載飛梭商行的礦泉水去仁武賣給檳榔攤，
    印象中每箱約60、70元左右，小水有時賣70元，有時賣80元
    ，大水賣60至70元」（偵查卷第35頁）。然戊○○並未經營
    檳榔攤，則丁○○所述者是否即屬被告出售給戊○○者，仍
    有疑義。而被告雖稱進貨銷貨價格由其決定，每日出貨前均
    將銷貨價格寫在黑板云云，僅可認定丁○○以上所言者，應
    係針對翔國公司於本案以前之出貨價格，並非專指實際出貨
    賣給戊○○之價格，無從憑丁○○之證言而為有利之認定。
    況且，戊○○既為飲料銷售大盤商，對礦泉水成本及一般進
    貨價錢應知甚詳，由其所稱：「並非所有交易廠商都可預收
    貨款，係因被告所售貨物價錢較便宜、且銷售狀況較好，纔
    同意被告指派送貨人員向我預收貨款」（原審卷第52頁），
    足見係因被告所售價格確實甚低於市場行情，戊○○始願意
    在未取得全部貨物以前先行交付部分貨款，藉以爭取貨源甚
    明。被告以高價買入後，復即低價賣出，目的無非是要爭取
    銷售時效，以便換取現金。倘係正常營業，考量進貨成本及
    銷售實際情況，焉有賠本低價售出之理？以被告急於脫手求
    現之情況，要無任何正常營業成本可言，根本即屬銷贓滅證
    ，所圖者僅在滿足並實現原來之不法所有犯意。本件罪證明
    確，被告犯行洵堪認定。
三、核被告所為，係犯刑法第339 條第1 項之詐欺取財罪。被告
    先後多次之詐欺犯行，時間緊接，觸犯基本構成要件相同之
    罪，顯係基於概括犯意反覆為之，屬於修法前之連續犯。雖
    被告行為後，刑法第56條連續犯之規定，業於94年2 月2 日
    修正公布刪除，並於95年7 月1 日施行；另於95年6 月14日
    公布之刑法施行法第1 條之1 規定，除變更刑法分則編所定
    罰金之貨幣單位為新臺幣外，並分別提高罰金數額為3 倍或
    30倍。則被告之詐欺犯行，因行為後新法業已刪除連續犯及
    提高罰金倍數，此雖均非犯罪構成要件之變更，但顯已影響
    行為人刑罰之法律效果，自屬法律有變更，依新法第2 條第
    1 項規定，比較新、舊法結果，仍應適用較有利於被告之行
    為時法律即舊法論以連續犯，並加重其刑。查被告曾於88年
    因竊盜、妨害自由案件，經臺灣高雄地方法院及本院分別判
    處有期徒刑4 月、6 月確定，嗣經定其應執行刑為有期徒刑
    9 月，已於91年3 月8 日易科罰金執行完畢，有臺灣高等法
    院被告前案紀錄表可稽，其於有期徒刑執行完畢後5 年內故
    意再犯本件有期徒刑以上之罪，為累犯，應依刑法第47條第
    1 項規定加重其刑，並遞加重之。
四、原審認被告罪證明確，因而適用刑法第2 條第1 項前段、第
    339 條第1 項、第47條第1 項，修正前刑法第56條，罰金罰
    鍰提高標準條例第1 條前段之規定，並審酌被告正值青壯，
    不思以正途獲取金錢，竟詐取礦泉水以變賣換現，造成飛梭
    商行貨款損失達504,150 元，犯後否認，迄未和解賠償，態
    度不佳，惡性非輕等一切情狀，量處有期徒刑10月。並說明
    被告本案犯罪時間雖在96年4 月24日以前，惟經原審法院於
    93年2 月4 日發布通緝，而未於96年12月31日前自動歸案接
    受審判，係遲至97年9 月3 日因另涉違反槍砲彈藥刀械管制
    條例案件遭警逮捕而緝獲歸案，有通緝書、通緝案件移送書
    可憑，並不符合減刑要件。認事用法，核無不合，量刑亦屬
    允當。被告上訴意旨否認犯罪，指摘原判決不當，並無理由
    ，應予駁回。
據上論斷，應依刑事訴訟法第368條，判決如主文。
本案經檢察官鄭銘謙到庭執行職務。
中    華    民    國    98    年    8     月    3     日
                  刑事第五庭    審判長法  官  曾永宗
                                      法  官  任森銓
                                      法  官  王伯文
以上正本證明與原本無異。
本判決不得上訴。
中    華    民    國    98    年    8     月    3     日
                                      書記官  黎  珍
┌──┬──────┬───────────┬────┐
│編號│  時   間   │貨品名稱及數量        │估價單號│
├──┼──────┼───────────┼────┤
│1   │91年7 月27日│小水100箱、杯水60箱   │No511756│
├──┼──────┼───────────┼────┤
│2   │91年7 月27日│杯水140箱             │No511757│
├──┼──────┼───────────┼────┤
│3   │91年7 月27日│小水936箱             │No511758│
├──┼──────┼───────────┼────┤
│4   │91年7 月27日│杯水200箱             │No511759│
├──┼──────┼───────────┼────┤
│5   │91年7 月27日│大水240箱、小水624箱  │No511761│
├──┼──────┼───────────┼────┤
│6   │91年7 月27日│大水500箱             │No511762│
├──┼──────┼───────────┼────┤
│7   │91年7 月29日│大水240箱、小水624箱  │No511763│
├──┼──────┼───────────┼────┤
│8   │91年7月29日 │大水240箱、小水624箱  │No511766│
├──┼──────┼───────────┼────┤
│9   │91年7 月31日│小水917箱             │No511767│
├──┼──────┼───────────┼────┤
│10  │91年7 月31日│大水420箱、小水390箱  │No511768│
├──┼──────┼───────────┼────┤
│11  │91年8 月1 日│大水60箱、小水78箱    │No511769│
├──┼──────┼───────────┼────┤
│12  │91年8 月2 日│小水980箱             │No511770│
├──┼──────┼───────────┼────┤
│13  │91年8 月3 日│小水996箱             │No511771│
├──┼──────┼───────────┼────┤
│14  │91年8 月3 日│大水60箱              │No511772│
├──┼──────┼───────────┼────┤
│15  │91年8 月3 日│大水360 箱、小水420 箱│No511773│
├──┼──────┼───────────┼────┤
│16  │91年8月5日  │小水996箱             │No511774│
└──┴──────┴───────────┴────┘
附錄本判決論罪科刑法條：
刑法第339 條第1 項：
意圖為自己或第三人不法之所有，以詐術使人將本人或第三人之
物交付者，處5 年以下有期徒刑、拘役或科或併科1,000 元以下
罰金。


司法院資訊處製作；財團法人民間司法改革基金會備份。
